最高法院刑事判決                              八十八年度台上字第三○一七號
    上  訴  人  甲○○  男
右上訴人因違反野生動物保育法案件，不服台灣高等法院中華民國八十六年五月八日
第二審判決（八十六年度上訴字第九三八號，起訴案號：台灣桃園地方法院檢察署八
十五年度偵字第六六三六、一二七○六號），提起上訴，本院判決如左：
    主  文
原判決關於罪刑部分撤銷。
甲○○共同違反未經中央主管機關同意，輸入保育類野生動物之產製品，處有期徒刑
陸月，緩刑參年。
    理  由
本件原判決認定：上訴人甲○○因其居住在香港之已成年親友劉瑞英（未據起訴）欲
贈其保育類野生動物大象象牙之產製品一批，二人竟基於共同之犯意連絡，未經中央
主管機關行政院農業委員會（下稱農委會）之同意，為將該批象牙產製品帶來台灣，
由劉瑞英出面委託至香港洽公知情具有犯意連絡之羅陳月雲，將該批象牙產製品，攜
回台灣交給上訴人。羅陳月雲於民國八十五年三月十五日，從香港搭乘中華航空公司
ＣＩ－六○二次班機返台時，受劉瑞英之委託，攜帶回台，輸入保育類野生動物大象
之產製品象牙製印材十一個、雕刻關公像一座、八仙過海像一座、筆筒一個、煙嘴一
個、項鍊六條、唸佛珠三條、彌勒佛神像二座，欲將之交給上訴人。於同日中午十二
時十分許羅陳月雲抵台，在桃園縣大園鄉中正國際機場入境檢查室第二十五號檢查檯
通關查驗時，當場為財政部台北關稅局稽查組執勤關員查獲，並扣得前開象牙製品，
且循線查獲上訴人等情。係以上開事實，已據上訴人及共犯羅陳月雲供述甚明，並有
上開查獲之象牙製品為證，該等象牙製品，係屬野生動物保育法規定之非經中央主管
機關同意不得輸入之保育類野生動物產製品，經農委會鑑定無訛，此有該會鑑定函在
卷足憑，為其所憑之證據及認定之理由。而以上訴人否認犯罪及所為辯解，俱無可採
，亦經予以指駁。並於判決理由內，明上訴人與未經起訴之劉瑞英及已定讞之共犯
羅陳月雲三人間，有犯意聯絡，行為分擔，為共同正犯之理由。因而撤銷第一審關於
上訴人部分之判決，適用野生動物保育法第四十條第一項第一款、刑法第十一條上段
、第二十八條各規定，改判論以上訴人共同未經中央主管機關同意，輸入野生保育類
動物之產製品罪，審酌犯罪情狀，量處有期徒刑六月，並以上訴人五年內未曾受有期
徒刑以上刑之宣告，其年事已高，犯情不重，受此教訓後，當能知所警愓，無再犯之
虞，認所宣告之刑，以暫不執行為適當，併為緩刑宣告，於法固無不合。上訴意旨仍
執陳詞否認犯罪，為單純之事實上爭執，亦無可採。惟經海關處分沒入之物品，嗣刑
事裁判時，不得更為沒收之諭知，司法院院字第二八三二號就此著有解釋，則上開扣
押已沒入之象牙製品，既經財政部台北關稅局予以處分沒入在案，有該局八五丙字第
八九四號處分書在卷可憑（見一審卷第三十八頁），第一審不為沒收之宣告，於法原
無不合，原審見不及此，竟為「不論海關是否已為沒入處分，仍應宣告沒收始為適法
」之論斷，並以此為理由，將第一審之合法判決撤銷改判，而為違法沒收之宣告，此
部分自有判決適用法則不當之違誤。顧此違誤，尚不影響於事實之確定，且本院可據
以為裁判，雖論罪部分無誤，依罪刑不可分法則，爰將原判決關於罪刑部分撤銷，由
本院自為判決，以期適法。
據上論結，應依刑事訴訟法第三百九十七條、第三百九十八條第一款、野生動物保育
法第四十條第一項第一款、刑法第十一條上段、第二十八條、第七十四條第二款，判
決如主文。
中      華      民      國    八十八    年      六      月      十      日
                              最高法院刑事第四庭
                                  審判長法官  黃  劍  青
                                        法官  劉  敬  一
                                        法官  林  增  福
                                        法官  邵  燕  玲
                                        法官  賴  忠  星
      右正本證明與原本無異
                                              書  記  官
中      華      民      國    八十八    年      六      月     十六     日
                                                                  Ｍ
